臺灣高等法院臺中分院刑事判決　 95年度重上更(二)字第154號
上　訴　人
即　被　告　辛○○
指定辯護人　本院公設辯護人　甲○○
上列上訴人因公共危險案件，不服臺灣臺中地方法院89年度訴字
第1097號中華民國91年1月23日第一審判決（起訴案號：臺灣臺
中地方法院檢察署89年度偵字第5517號），提起上訴，本院判決
如下：
    主  文
上訴駁回。
    事  實
一、辛○○已婚並育有一子，但仍自民國（下同）87年間起，與
    未婚之丁○○交往，結為男、女朋友關係。丁○○之家人得
    知，均反對丁○○與已婚之辛○○繼續交往。丁○○因此決
    意與辛○○分手，辛○○反對，經多次談判未果。詎辛○○
    為要脅丁○○繼續與其交往，竟於88年8月下旬某日，在台
    中縣神岡鄉豐洲村丁○○住處附近某瓦斯分裝場旁邊，以：
    丁○○如不繼續與之交往，將殺害丁○○，並使丁○○全家
    人均生痛苦，且要放火燒燬呂宅等欲加害生命、身體、財產
    之言語，向丁○○施加恫嚇，使丁○○心生畏懼，致生危害
    於安全（恐嚇危害安全罪業經判處有期徒刑二月確定）。丁
    ○○仍執意分手，辛○○乃又另行起意，而於88年9月24 日
    凌晨1時許，基於放火燒燬台中縣神岡鄉○○村○○路220
    之22號即現有丁○○與其家人居住之住宅之犯意，將其預以
    不詳容器所盛裝之汽油，攜至丁○○上開住宅後面，潑灑在
    上址丁○○之房間牆壁與窗戶、及丁○○之二嫂李紫菱所使
    用另間琴房之窗戶，後再點燃潑灑在丁○○房間牆壁與窗戶
    上之汽油，致火勢延燒至丁○○之房間內，燒毀上開房間之
    窗戶，並燒毀房間內之電視機、冷氣機、及衣櫃等物（丁○
    ○未另對上開毀損部分提出告訴）。惟辛○○尚未及點火引
    燃潑灑在李紫菱所使用琴房窗戶上之汽油之時，即為當時尚
    未睡覺之李紫菱聞到汽油味而查覺。李紫菱喚醒家人並由廚
    房後門走至屋後庭院查看，詎辛○○因擔心其從上開住宅兩
    側跑往前面逃離現場，會遭丁○○之家人迎面撞見而被圍捕
    ，因而攀爬上呂宅之屋頂，欲從呂宅前院翻越矮牆逃離現場
    。惟其尚在呂宅屋頂之時，即被李紫菱看見。嗣在跑離呂宅
    前院之時，亦被丁○○之母呂廖美惠看見背影。後因丁○○
    之家人合力滅火，上開房屋始未被燒燬。
二、案經台中縣警察局豐原分局報請台灣台中地方法院檢察署檢
    察官偵查起訴。
    理  由
一、上訴人即被告辛○○（下稱被告）坦承上開已婚仍與被害人
    丁○○交往，及後來被害人丁○○欲與伊分手之事實。惟被
    告否認伊有前開恐嚇被害人丁○○及放火欲燒燬被害人丁○
    ○住宅之犯罪情事，並辯稱：丁○○與伊交往之後，雖欲與
    伊分手，但伊並未以任何言語對丁○○施加恫嚇，丁○○就
    此部分犯罪時間、地點與次數之指訴，前後不一，另證人廖
    秋眉之證詞，亦係傳聞證詞，且所述丁○○遭恐嚇之言詞與
    時間、地點，亦與丁○○之指述不符，應不足採信。至於伊
    至街頭泡沫紅茶店砸物部分，發生在伊與丁○○交好之時，
    實與本案伊被指訴之犯行無關，應不得作為伊有恐嚇丁○○
    之佐證。再伊於88年9月21日台灣地區發生大地震之後，均
    住在台中縣新社鄉伊住處附近之新社國小旁，不曾至丁○○
    住處，本件縱火案實與伊無關。且證人李紫菱雖自警訊時起
    ，即指證有看到伊在屋頂，惟自證人李紫菱所站立之地點，
    根本無法看見丁○○房間之窗戶，故其於警訊指證有看到伊
    由起火點即丁○○房間窗戶爬上屋頂逃跑，所述顯然不實。
    另外，證人李紫菱於警訊雖然述稱因為家中裝有二盞探照燈
    、二盞日光燈、及屋旁另有一盞路燈，致得以看見被告，惟
    原審勘驗筆錄已明確記載屋簷下之二盞照明設備係案發之後
    才裝設，顯見證人李紫菱之上開證詞應與事實不符。且案發
    之時，呂宅廚房外面縱有裝設探照燈，但其照射角度係往下
    45度斜照，非往屋頂照明，原審勘驗時，附近工程仍未完工
    ，亦未見有任何照明設備，雖有路燈，但距離亦遠，以證人
    李紫菱自述站立之位置，及當時之光線情形，應不可能辨識
    站立屋頂之人之面貌，兼以李紫菱對於縱火者之穿著、手上
    攜帶何物等事項均無印象，顯見其觀察力不佳，至有誤認之
    可能，其所述應不得資為對伊論罪科刑之依據。而證人戊○
    ○○在光線昏暗、視線不良之情形下，僅從縱火者之背影或
    側面，即指認伊有犯罪，更出於主觀臆測，自不足為憑。兼
    以案發地點前面矮牆之外有水溝，溝旁有竹林及樹林，林外
    則為高架道路下面崎曲難行之道路，應屬縱火者不易逃離之
    路線，且在沒有外物可資攀爬之情形下，縱火者如何爬上屋
    頂，以及其是否會在縱火之後不肯離去，以上亦均屬可疑。
    依據證人李紫菱、戊○○○所述上開縱火者逃離現場之路線
    ，殊與情理有違，應不足採信。另測謊結果，僅得供審判上
    之參酌，不得採為有罪判決之唯一憑據，且伊對於「你有沒
    有往丁○○房間潑汽油」此一問題，既無法研判有無說謊，
    則就「你有沒有放火燒丁○○房間」、及「88年9月24日凌
    晨，你有沒有放火燒丁○○房間」此二問題雖被鑑認伊有說
    謊，其測謊之正確性亦有可疑。伊確無公訴人此部分所指訴
    之犯行，應不為罪等情。
二、然查：
(一)、被告上開恐嚇被害人丁○○之犯行，業據被害人丁○○於原
    審及本院前審訊問時，指訴不移。依據被害人丁○○於警、
    偵訊之指訴，其雖於88年9月24日之警訊中，僅述稱：「（
    辛○○）前兩個月前曾恐嚇我沒有繼續交往，要與我同歸於
    盡，放火燒我的住屋」等語（見偵查卷第11頁），惟當時被
    害人丁○○主要係在述稱被告縱火之原因，並非針對被告恐
    嚇之犯行而為指訴（當時被害人丁○○亦尚未就此恐嚇部分
    對被告提出告訴），故就被告對其施加恫嚇之時間、地點，
    被害人丁○○並未為任何具體之指訴。嗣至偵查中，被害人
    丁○○雖訴稱：「辛○○曾威脅我說，如果我不與他繼續來
    往，他要放火燒我家，也要殺死我家人，如此恐嚇我數次，
    時間約在88年7月至9月」等語（見偵查卷第40頁），但就其
    遭受被告恐嚇之具體時間、地點，檢察官未為訊問，被害人
    丁○○亦無必要就此事實，為更具體之指訴。嗣在原審法院
    訊問時，被害人丁○○雖僅就：「（88年7、8月間）有一天
    下午，…他就騎機車載我到我家附近之一家瓦斯分裝場的旁
    邊空地，在那邊他很兇說如果我不跟他繼續交往，他要殺我
    ．…，並且他說要我身邊所有的人都痛苦，他也說過如果我
    不與他出去他要到我家去放火」、「（他講這話）是在我到
    乙○○之泡沫紅茶店而辛○○鬧事那一次（即88年8月27日
    ）前一個星期內」之情（見原審卷第64、167頁），為具體
    之指訴。惟此係因公訴人僅起訴被告有在88年7、8月間某日
    ，在神岡鄉某不詳地點，以前開言詞恐嚇被害人丁○○，原
    審法院亦為此訊問，致被害人丁○○亦僅就此問題而為回答
    之故。參酌被害人丁○○於本院上訴字審訊問時，再為被告
    曾經多次對其施加恫嚇之指訴，顯見其指訴被告恐嚇之次數
    非一。雖因被害人丁○○之上開指訴，僅一部分有佐證，而
    得就此部分對被告論罪科刑，但究不能因此即認定被害人丁
    ○○就其遭受被告恐嚇之時間、地點與次數之指訴，有前後
    不一之情事。被告執此為辯，尚難採信。又就被害人丁○○
    之上開指訴，經原審法院就：被告有無對丁○○恐嚇稱「如
    不繼續與其交往，將放火燒毀丁○○住處，且會對丁○○不
    利之言詞」乙事，訊問證人即間接介紹被告與丁○○認識並
    熟知其等二人交往經過之廖秋眉，其於原審法院亦證稱：「
    有聽丁○○說過辛○○有這麼對她說」、「是在九二一地震
    前，是丁○○說在她們二人吵架情況下辛○○說的」等情（
    見原審卷第176、177頁）。此外，證人廖秋眉於原審法院並
    另證稱：「我知道（他們感情生變），是丁○○和我說的，
    是在88年九二一地震前大約7、8月時」、「我沒有親眼看見
    （他們二人發生爭吵進而有暴力肢體動作），但我有看過他
    們二人吵架，是沒有看過辛○○打丁○○，但曾看到丁○○
    眼睛瘀青，我問她何因，她說是辛○○打的」等語（見原審
    卷第176頁）。由證人廖秋眉之上開證詞，顯見被告與被害
    人丁○○交往至88年7、8月間已經感情生變，且時有糾紛發
    生甚明。雖證人廖秋眉上開不利於被告之證詞，就被害人丁
    ○○遭受被告以前開言詞恐嚇部分，亦係自被害人丁○○之
    處聽聞而來。惟證人廖秋眉上開證詞，用以證明丁○○關於
    已對被告感情生變之心理狀況，則非傳聞證據（美國聯邦證
    據第803條(3)規定認現在之身心狀況之陳述，非傳聞證據）
    。又丁○○告訴證人廖秋眉此事之時，本案之縱火事件尚未
    發生，當時被害人丁○○亦未對被告之恐嚇犯行提出任何告
    訴。丁○○不可能預料到被告嗣後果會縱火，會對被告提出
    恐嚇之告訴，而於事發前預對廖秋眉訴說。再參酌被告與被
    害人丁○○上開感情生變之事實，業據證人廖秋眉證實，且
    亦為被告所承認（見本院上訴字卷第31頁）各情，被害人丁
    ○○就：其於88年8月間某日，曾在台中縣神岡鄉豐洲村其
    住處附近之某瓦斯分裝場旁邊，遭被告以「如不繼續與之交
    往，將殺害丁○○，並使丁○○全家人均生痛苦，且要放火
    燒燬呂宅」等等欲加害生命、身體、財產之言語對其施加恫
    嚇，使其心生畏懼，致生危害於安全乙情所為之指訴，亦難
    認與情理有違，應堪採信。被告此部分之犯行應堪認定。
(二)、又本案被害人丁○○與其家人所居住之上開住宅，曾於前開
    時間，遭人在丁○○房間之牆壁與窗戶、及丁○○之二嫂李
    紫菱所使用另間琴房之窗戶先後潑灑汽油，後並遭人引火點
    燃報紙，而引燃潑灑在丁○○房間牆壁與窗戶上之汽油，致
    火勢延燒至丁○○之房間內，除燒毀窗戶之外，並燒毀屋內
    之電視機、冷氣機、及衣櫃等物，另李紫菱所使用琴房窗戶
    上之汽油則尚未被引燃，上情除據證人李紫菱指證明確之外
    ，並有台中縣警察局消防隊神岡分隊於當日凌晨一時八分受
    理報警之受理災害登記簿影本一件（見偵查卷第26頁）、警
    方之現場所拍攝之照片五張（見偵查卷第20、21、29頁）在
    卷可稽。證人即案發之後曾前往現場處理之台中縣警察局豐
    原分局社口派出所警員黃文璋，於會同原審法院勘驗現場時
    ，亦證述：案發後在現場亦可見除丁○○房間窗戶遭焚燒外
    ，於轉角屋後中間的另一窗戶，也有被潑灑過汽油的痕跡之
    情（見原審卷第124頁）。足證本案被害人丁○○與其家人
    所居住之上開住宅，曾於前開時間，遭人以前開方式縱火，
    可以認定。就此部分，被告雖以前開情詞，辯稱此非伊之所
    為，然查：
(1)、本案上開縱火事件發生之時，證人李紫菱雖未曾看見被告縱
    火之舉動，但剛起火之時，證人李紫菱因聞到汽油味，即從
    呂宅後門跑出屋外，並在呂宅後院有看到被告正從屋頂逃跑
    ，上情業據證人李紫菱於警訊、及偵審中均指證不移。雖證
    人李紫菱於警局初訊時，經警員訊以：「如何確定為辛○○
    所縱火」之時，證人李紫菱係答稱：「我雖未見辛○○縱火
    ，但剛起火時我跑出屋外時，有看見辛○○正爬上起火點之
    屋頂逃跑」等語（見偵查卷第13頁）。惟依其語義，證人李
    紫菱旨在證述當其跑出屋外時，有看見被告爬上起火點之屋
    頂正在逃跑，致其得以辨識被告之情。尚難依據上開記載，
    即解為：「證人李紫菱有看到被告爬上屋頂之過程」之義。
    此從證人李紫菱於警訊及偵審中，始終未證述被告如何爬上
    屋頂，及其在警局複訊時，即指證：「我雖沒有親眼目睹辛
    ○○縱火，但那天丁○○房間起火時，我．…由屋子的後門
    走出，一眼就看見辛○○在房子的屋頂上奔逃」等語（見偵
    查卷第30頁），另在偵查中，亦指證：「…，當時我尚未睡
    覺，先聞到有汽油味，又看見有火光，心覺有異，所以先起
    床叫醒家人，外出查看，才知丁○○房間及另外一間琴房被
    倒汽油入內，而丁○○房間有著火」、「我家是一樓平房，
    我心覺有異起床查看及外出時，有聽見屋頂鐵皮有腳步聲，
    一看就看見辛○○站在屋頂」等情（見偵查卷第40頁），且
    在原審法院訊問時，亦再證述「當晚我在房間看電視，一點
    多時我聽到我的琴房外面有人在潑水的聲音接著丁○○的房
    間也聽到有人潑水的聲音接著就聞到汽油味，我感覺不對勁
    又聽到屋頂有腳步聲就叫全家人起來，我大伯看到丁○○房
    間外有火發，他以為房外著火了全家人就往外跑，我也有跑
    出去我在經過琴房時就發現琴房地上有汽油，而在我出去後
    我就特別注意屋頂看見有人站在屋頂上我就大叫，我婆婆有
    看見一個人從屋頂往下跳並迅速逃離現場，而我看見屋頂上
    之人就是辛○○」各情（見原審卷第65頁），在本院前上訴
    審訊問時，亦為相同之指證。被告依據證人李紫菱於警局初
    訊筆錄所載上情，辯稱：自證人李紫菱所站立之地點，根本
    無法看見丁○○房間之窗戶，故其於警訊指證有看到伊由起
    火點即丁○○房間窗戶爬上屋頂逃跑，所述顯然不實，且與
    後來之證詞不符云云，尚非可以採信。又本案除證人李紫菱
    之外，被害人丁○○之母呂廖美惠亦於警訊、及偵訊時，均
    指證其起床察看之時，有看見身材、體型很像被告之縱火者
    背影（見偵查卷第33、41頁）。嗣經原審及本院上訴字審再
    為訊問，證人呂廖美惠除再指述此情之外，並指述上開縱火
    之人係自呂宅前院翻越矮牆逃離現場（見原審卷宗第123 頁
    、本院上訴字卷第124頁）。由證人李紫菱與呂廖美惠之上
    開指述，上開縱火者應係在引火，點燃潑灑在丁○○房間牆
    壁與窗戶上之汽油之後，在尚未及點火引燃潑灑在李紫菱所
    使用琴房窗戶上之汽油之前，因被查覺恐被圍捕，而攀爬上
    呂宅之屋頂，後即再從呂宅前面屋頂爬下，而從呂宅前院翻
    越矮牆逃離現場。
(2)、本案被告雖以證人李紫菱、呂廖美惠指證之上開逃逸路線與
    常情不合等情詞，辯稱其等二人對伊之指證不足採信。惟本
    案被害人丁○○之上開住宅，如站在正門之前往屋後望去，
    其左側有他人工廠之牆壁阻隔，後面亦有他人工廠之牆壁阻
    隔，另左側與後側之交界處雖有鐵捲門，但鐵捲門外，即為
    上開工廠停放車輛之廠區（見本院上訴字卷第106頁之現場
    圖），上開二側均非縱火者於案發當時可以進出之處，應無
    可疑。又如站在正門之前往屋後望去，其後院右側之圍牆（
    約250公分）外雖有已廢編之小巷道，但呂宅後面惟一可通
    往後院之廚房後門即靠進此圍牆（見本院上訴字卷第124頁
    之第二張照片），且如由此巷道往呂宅後方之方向逃逸，會
    經過他人廠房及住宅，更可能與縱火者停放車輛之位置相悖
    離，能否逃逸得逞，非可預料。如由此巷道往呂宅前面之方
    向逃逸，雖與呂宅前面之道路相通，但此仍屬迂迴。而呂宅
    前面之道路，於案發當時雖未鋪設柏油，且有高架道路工程
    進行，但仍可行駛機車，且為呂廖美惠家人出入通行之道路
    ，業據證人李紫菱證實（見本院上訴字卷第60頁）。如依據
    原審及本院上訴審至現場勘驗之時所拍攝之照片（見原審卷
    第131、132頁，及本院上訴字卷第125頁），亦無法想像其
    於案發之時，有何崎曲至不可通行之情事。而呂宅前面之矮
    牆僅有90公分，矮牆之外雖有小水溝與竹林，但竹林數量不
    多，與小溝均無礙於穿越通行（呂廖美惠指述上開縱火者攀
    爬矮牆之處，見本院上訴字卷第121頁之第一張照片）。該
    處道路為縱火者停車之地點，要難認有違背常情之處。再參
    酌上開縱火者既已在丁○○上開房間牆壁與窗戶、及李紫菱
    所使用另間琴房之窗戶，均潑灑汽油，詎僅引燃潑灑在丁○
    ○房間牆壁與窗戶上之汽油，尚未及點火引燃潑灑在李紫菱
    所使用琴房窗戶上之汽油即匆忙逃逸之情，顯見當時上開縱
    火者甫點火，即已經警覺其犯行可能業被發現，才匆忙逃逸
    ，其情甚明。在此情形，上開縱火者如往呂宅後院右側之圍
    牆方向逃逸，除可能會被從呂宅廚房後門出來之人迎面撞見
    之外，尚需攀越250公分之高牆，再由牆外巷道逃離現場；
    如從呂宅另側跑往前院逃離現場，亦至有可能會遭丁○○之
    家人迎面撞見而被圍捕。此時，如附近有可攀爬之物（被害
    人丁○○之母呂廖美惠於本院上訴字審前往勘驗時，曾述稱
    當時水塔牆下，有用來爬上水塔之木梯），以呂宅僅為一層
    之平房（其前院屋頂之烤漆板與地面之間，經本院前上訴審
    勘驗尺量結果，為282公分，此見本院前上訴案卷第103頁）
    ，則縱火者攀爬上呂宅之屋頂，再從前院爬下，並翻越前院
    矮牆之逃逸路線，豈能認為違背常理。況李紫菱及呂廖美惠
    對呂宅週圍之出入情形，及縱火者能否攀爬屋頂之情形，均
    知之甚詳。若無此事，其等豈會為此指述，致讓被告質疑此
    種逃逸路線之可能性？再從反面推論，李紫菱及呂廖美惠如
    欲誣陷被告，則其等二人與當時亦均在家之丙○○（即丁○
    ○之父）等人，如眾口指證當時曾在地面某處看見被告逃逸
    ，被告勢將百口莫辯，李紫菱及呂廖美惠二人豈會有杜編縱
    火者攀爬屋頂逃逸等不實情節之動機？參酌上情，以及呂宅
    前院與圍牆亦有水泥柱與圍牆可資攀爬（見原審及本院上訴
    字審勘驗筆錄）各情，證人李紫菱及呂廖美惠二人就上開縱
    火者逃離現場情狀所為之上開指證，應屬可信。
(3)、本案被告雖又以案發當時光源不明之情，辯稱李紫菱及呂廖
    美惠二人對伊之指認不足採信。惟本案上開縱火案件發生之
    時，證人李紫菱即馬上將電燈打開，且呂宅屋旁有路燈，呂
    宅週圍亦裝有日光燈及探照燈，致證人李紫菱可憑當時之光
    線狀態，而辨認屋頂之人係被告，上情業據證人李紫菱於88
    年12月27日警訊指證明確（見偵查卷宗第31頁），並於偵、
    審中指證不移。而證人李紫菱於上開時間，係因有看到被告
    之側面，再依據體型，而認定此人係被告，亦據證人李紫菱
    於本院上訴字審訊問時補述明確（見本院上訴字卷第60頁）
    。另案發當時，呂宅前院之光線雖非很亮，但上開縱火者之
    體型、身材均很像被告，此亦係證人呂廖美惠於警訊所指證
    之事項。雖證人呂廖美惠僅看見上開縱火者之背影，且於警
    訊時，亦坦承不能確定此人是被告。但本案被告自與被害人
    丁○○交往之後，即常至呂宅，被告與證人呂廖美惠見面之
    次數甚多，此係證人呂廖美惠與被告均是認之事實，被告於
    本院上訴字審訊問時，亦坦承二人見面之次數超過30次以上
    （見本院前上訴案卷第104頁）。依據此情，證人呂廖美惠
    對於被告之體型、身材自存有深刻印象。其上開證詞，自得
    資為本案被告有無上開縱火犯行之審酌依據。另證人李紫菱
    與被告見面之次數雖較少，但被害人丁○○係其小姑，被告
    則為被害人丁○○交往之男友，並於證人李紫菱結婚與歸寧
    之時，均有幫忙（見本院前上訴案卷第104、132頁），在此
    情形，證人李紫菱對於被告之身材、體型會存有相當印象，
    亦無可置疑。其就被告所為之指認，自亦得資為本案被告有
    無上開縱火犯行之審酌依據。至在呂宅後面之光源部分，就
    證人李紫菱所述之路燈，雖距離呂宅後院較遠，但因其係架
    設在電線桿上（見原審卷第127、128頁照片，及本院上訴字
    卷第116、117頁照片），對屬平房之呂宅屋頂，於黑夜中，
    絕對有補光照明之作用。另呂宅後面廚房旁邊之屋簷下，確
    有探照燈，業據原審及本院上訴字審前往現場勘驗甚明（見
    原審卷第124頁、及本院前上訴案卷第117頁照片）。雖於90
    年2月2日原審法院勘驗時，證人呂廖美惠曾證稱：「現在屋
    簷下之照明設備是案發後才裝設」等語（見原審卷第123頁
    ）。惟證人李紫菱於88年12月27日警詢時，即明確證稱：上
    開縱火案件發生之時，其即馬上將電燈打開，且呂宅屋旁有
    路燈，呂宅週圍亦裝有日光燈及探照燈，致證人李紫菱可憑
    當時之光線狀態，而辨認屋頂之人係被告等情（見偵查卷宗
    第31頁）；並於偵查、本院上訴字審訊問時，仍堅指上開探
    照燈於案發當時即已存在（見本院前上訴案卷第59頁）。本
    案發生於88年9月24日，證人李紫菱於約三月後之88年12月
    27日為上開證詞，時間相隔不久，仍記憶清晰，所為證詞較
    合於事實。且當無預先在警訊為此指訴，後再補設之理。另
    原審法院前往勘驗時，呂宅前面屋簷下亦有日光燈及探視燈
    之照明設備，而證人呂廖美惠主要亦係就被告在呂宅前院之
    逃逸情形而為指證，原審勘驗筆錄上開記載，所謂「現在屋
    簷下之照明設備」究何所指，語義尚非明確，不足為呂宅後
    面廚房旁邊之屋簷下，於案發之時未設置探照燈之證明。又
    上開呂宅廚房後面屋簷下探照燈之照明角度，雖係往下約45
    度斜照，但其燈罩不長，不能因此即認定往上均無光源。如
    再加上證人李紫菱所述之屋內燈光、或附近工地燈光、或當
    晚之月光，及相距約10公尺之距離（見本院前上訴案卷第10
    6頁），證人李紫菱之上開指證，自亦具有可信性。至於被
    告當時係穿著何種顏色之衣物、手上攜帶何物，因在夜間，
    且事出突然，本難判斷，加以被告停留屋頂之時間不長，證
    人李紫菱對此事項稱無印象，無違常情。本案證人李紫菱及
    呂廖美惠二人均坦承未看到縱火者之正面，但證人與被告均
    有多次見面經驗，證人李紫菱、呂廖美惠對被告之身材、舉
    止、行動動作均有認識，證人李紫菱、呂廖美惠依據屋頂上
    之縱火者之身材、動作、舉止判斷係被告，無違背事理。不
    能證人未看到被告正面，而認其等指認被告有虛構之情。
(4)、被害人丁○○於案發之前，曾遭被告以「如不繼續交往，將
    放火燒燬呂宅」之言詞相恫嚇，業據被害人丁○○及證人廖
    秋眉指證如上。被害人丁○○之上開住宅，除左側及後側有
    廠房之外，前方及右側別無他人住宅。而被害人丁○○之上
    開住宅，其前面及側面之門、窗尚多（見本院前上訴審勘驗
    筆錄），且均為縱火者在下手縱火之後，較易逃逸之縱火地
    點，若非知悉被害人丁○○之房間所在，且蓄意針對被害人
    丁○○而來，此人豈會冒險遶至呂宅後院，並對被害人丁○
    ○之房間潑油引燃。由此客觀存在之犯罪事實，與被害人丁
    ○○及證人廖秋眉之上開證詞，以及證人李紫菱及呂廖美惠
    二人因上開目擊情形所為之辨認，足認本案之縱火犯，確為
    被告。被告辯稱此項縱火事件非其所為，不能採信。
(5)、被告雖於原審法院訊問時，否認本件縱火係其所為，並舉證
    人即其父賴成、其兄賴永吉先後到庭證稱：「（問賴成：在
    九二一地震後辛○○是否仍然每天晚上都回家？）都每天在
    家，那段時間他沒有去工作」、「（問賴永吉：在九二一地
    震後辛○○是否仍然每天晚上都回家？）每晚都有回去，我
    們都住在一起」、「（問賴成：地震後約2至4天辛○○是否
    曾有一晚在2點後才回家？）印象中沒有，當時我們災區旁
    有一土地公廟都在那邊煮那邊吃」、「（問賴永吉：地震後
    約2至4天辛○○是否曾有一晚在2點後才回家？）印象中沒
    有，我們那時都11、2點睡應是沒有」、「（問吳正義：在
    九二一大地震後接續幾天的晚上有否見過辛○○？）在地震
    隔天我們在社區前之夜市廣場搭帳棚，所以晚上大家都會在
    那裡碰面約廿天左右」等語，惟其等二人與被告為至親，於
    案發年餘之後，才於原審法院為上開證詞，亦難期其可正確
    指證被告在案發當晚曾為何事，所證尚難資為被告有利之認
    定。再被告於原審法院訊問時，雖同請其鄰居即證人吳正義
    出庭為證。惟證人吳正義同在案發年餘之後，才到原審法院
    作證，依照常人記憶能力，亦難期其可正確指證被告在案發
    當晚曾在何處。是其在原審法院所證：「（問吳正義：當時
    是否有他其他之家人與他在一起？）他哥哥、父母、大嫂」
    、「（問吳正義：你們當時夜間都幾點去睡覺？）那地方很
    不好睡有時2、3點去睡有時到天亮」、「（問吳正義：那段
    期間白天是否有看到辛○○？）白天較少看到」、「（問吳
    正義：是否有印象在地震後第三天晚上凌晨1、2時許看到辛
    ○○至外騎機車回來？）那段期間那邊搭滿帳棚大家都用走
    的應該沒有騎機車大家都用走的」、「（問吳正義：能否確
    定88年9月24日凌晨1時許又跟辛○○在一起？）地震後7、8
    天的晚上應該都在一起」等情，亦難資為有利被告之證明。
    另被告於本院前上訴審訊問時，雖辯稱其住所為災區，因救
    災需要，交通有管制而難以自由出入，經本院上訴字審函查
    結果，台中縣警察局東勢分局已向本院覆稱並無此情，有該
    分局91年7月17日東警交字第09102171300號函附卷可稽（見
    本院前上訴案卷第75頁），被告此部分辯詞，亦無可採信。
(6)、Ａ棟房屋屋頂確為烤漆鋼鈑，有本院上訴字審勘驗之現場圖
    及照片附卷可憑（見本院前上訴案卷第106、108、111、121
    頁）；證人即丁○○之兄己○○於本院證稱：被害人丁○○
    住房之Ａ棟房屋屋頂，係蓋用紅色烤漆鋼鈑，有工人因屋頂
    漏水上屋頂修理。沒有發現有毀損凹陷情形。88年9月案發
    時，當時住處附近設有路燈，如果有人晚上爬到屋頂，看得
    到。因路燈很高，而且是平房。當時伊被叫醒，忙著滅火，
    雖然不記得案發當晚有無月亮，但記得是好天氣等語（見本
    院本審卷第45頁）。證人己○○上開證詞，可以佐證證人李
    紫菱、呂廖美惠證詞之可信性。且因丁○○住房所屬之Ａ棟
    房屋屋頂所蓋用之材料，為烤漆鋼鈑，質地堅硬，有人於上
    走動，並不會如舊式之浪板會產生凹陷。因此不能以事後未
    發現Ａ棟房屋屋頂無凹陷之情形，認證人李紫菱、呂廖美惠
    之證詞不實。
、綜上所述，本案被告有於前開時間，基於放火燒燬台中縣神
    岡鄉○○村○○路20之22號即現有被害人丁○○與其家人居
    住之住宅之犯意，將其預以不詳容器所盛裝之汽油，攜至被
    害人丁○○上開住宅後面，先後潑灑在上址被害人丁○○之
    房間牆壁與窗戶、及被害人丁○○之二嫂李紫菱所使用另間
    琴房之窗戶，後再引火點燃潑灑在被害人丁○○房間牆壁與
    窗戶上之汽油，致火勢延燒至被害人丁○○之房間內，燒毀
    窗戶，並燒毀屋內之電視機、冷氣機、及衣櫃等物之犯行，
    應堪認定。其既已潑灑汽油並引火點燃汽油，自堪認定已經
    著手實施犯罪構成要件之放火行為，雖因被害人丁○○之家
    人搶救得宜，致未生上開住宅燒毀之結果，被告仍應負未遂
    刑責。
三、被告上開所為，核犯有刑法第173條第3項、第1項之放火燒
    燬現供人使用之住宅未遂罪。又被告上開放火燒燬他人住宅
    之行為既屬未遂，應依修正前刑法第26條前段之規定減輕其
    刑。原審判決以被告之上開犯罪事證已經明確，審酌被告之
    素行、僅因婚外女友欲與其分手即以上開不法手段實施報復
    之犯罪動機、犯罪手段、所生危害、及犯罪後之態度等一切
    犯罪情狀，並依據刑事訴訟法第299條第1項前段、刑法第17
    3條第3項、第1項、修正前刑法第26條前段（即新修正刑法
    第25條第1項、第2項。95年7月1日修正施行之刑法，關於未
    遂犯減輕其刑之規定，僅係條號調整，不生有利、不利比較
    問題，併此敘明），量處有期徒刑三年七月，其認事用法均
    無不合，量刑亦屬妥適。被告仍執前詞，就原審此部分判決
    提起上訴，指謫原審判決對其論罪科刑不當，請求本院將原
    審上開判決撤銷，改判其無罪，其上訴核無理由，應予駁回
    。
四、據上論斷，應依刑事訴訟法第368條，判決如主文。
本案經檢察官庚○○到庭執行職務。
中　　華　　民　　國　　96　　年　　1 　　月　　3 　　日
            刑事第九庭       審判長法　官  陳  筱  珮
                                   法　官  康  應  龍
                                   法　官  趙  春  碧
上列正本證明與原本無異。
如不服本判決應於收受送達後十日內向本院提出上訴書狀，其未
敘述上訴之理由者並得於提起上訴後十日內向本院補提理由書（
均須按他造當人之人數附繕本）。
                                   書記官  胡  美  娟
中    華    民    國    96    年     1    月    5     日
附錄法條：
刑法第173條：
放火燒燬現供人使用之住宅或現有人所在之建築物、礦坑、火車
、電車或其他供水、陸、空公眾運輸之舟、車、航空機者，處無
期徒刑或七年以上有期徒刑。第一項之未遂犯罰之。
